【裁判字號】    98,交聲,1982
【裁判日期】    980731
【裁判案由】    聲明異議
【裁判全文】
臺灣高雄地方法院交通事件裁定        98年度交聲字第1982號
原處分機關  高雄市政府交通局
異  議  人
即受處分人  甲○○
                      樓之2
上列異議人即受處分人因違反道路交通管理處罰條例案件，對於
高雄市政府交通局中華民國98年6 月17日所為之處分（處分案號
：高市交裁字第裁32-B00000000號），聲明異議，本院裁定如下
：
    主  文
原處分關於甲○○酒精濃度超過規定標準，吊扣駕駛執照拾貳個
月之處分撤銷。
    理  由
一、本件聲明異議意旨略以：異議人即受處分人甲○○於民國97
    年1 月6 日凌晨4 時33分許，駕駛車牌號碼Y5-825號營業用
    小客車，經員警路檢酒測，因酒精濃度超過規定標準，而經
    原處分機關裁處吊扣其賴以維生之職業大貨車駕駛執照12月
    ，惟因其於違規當時係駕駛職業小客車（即計程車），若吊
    扣其賴以維生之職業大貨車駕照，其將會面臨失業無法照顧
    家庭之困境，爰依法聲明異議，請求撤銷原處分機關關於吊
    扣職業大貨車駕駛執照之處分等語。
二、按汽車駕駛人，駕駛汽車經測試檢定有酒精濃度超過規定標
    準之情形者，處15,000元以上60,000元以下罰鍰，並當場移
    置保管其車輛及吊扣其駕駛執照1 年，道路交通管理處罰條
    例第35條第1 項第1 款定有明文。而所謂酒精濃度超過規定
    之標準者，依道路交通安全規則第114 條第2 款之規定，係
    指汽車駕駛人飲用酒類或其他類似物後其吐氣所含酒精濃度
    超過每公升0.25毫克或血液中酒精濃度超過0.05% 以上者。
    次按，汽車駕駛人，因違反本條例及道路交通安全規則之規
    定，受吊銷駕駛執照處分時，吊銷其持有各級車類之駕駛執
    照，道路交通管理處罰條例第68條定有明文。此規定係於94
    年12月14日修正公布，並於95年3 月1 日施行，而修正前之
    道路交通管理處罰條例第68條則係規定「汽車駕駛人，因違
    反本條例及道路交通安全規則之規定，受吊扣或吊銷駕駛執
    照處分時，吊扣或吊銷其持有各級車類之駕駛執照」，觀其
    修法意旨，係以「原條文將違規駕駛人所持有之各級車類駕
    駛執照一併吊扣或吊銷，失之過酷，影響人民工作及生活甚
    鉅」為由，而刪除吊扣駕駛人駕駛執照時，應吊扣駕駛人持
    有各級車類駕駛執照之規定，是依現行道路交通管理處罰條
    例，已無得吊扣駕駛人所持有他級駕駛執照之依據存在，從
    而，於為吊扣駕駛人駕駛執照之處分時，自僅得吊扣駕駛人
    違規時所駕駛該級車類之駕駛執照，以限制其繼續駕駛該級
    車類行駛道路之權利，若駕駛人並無該級車類之駕駛執照，
    即無從再執行吊扣該級車類駕駛執照之處分。
三、經查：
  (一)本件異議人於前揭時、地因酒後駕駛職業小客車（即計程車
    ）違規，而有違反道路交通管理處罰條例第35條第1 項第1
    款之行為，業據異議人坦承不諱（見本院卷第1 、12頁），
    並有臺灣高雄地方法院檢察署檢察官97年度偵字第4598號緩
    起訴處分書、前揭裁決書及舉發通知單各1 份在卷足稽（見
    臺灣高雄地方法院檢察署檢察官97年度偵字第4598號卷第14
    頁，本院卷第4 、7 頁），是此部分事實應堪認定。
  (二)又本件異議人係駕駛職業小客車違規，並非駕駛職業大貨車
    違規；且異議人於本件違規行為時，並無職業小客車之駕駛
    執照，而僅有職業大貨車駕駛執照，此有上開裁決書及公路
    監理電子閘門證號查詢汽車駕駛人資料各1 份在卷足憑（見
    本院卷第7 、13頁）。至本件裁處吊扣異議人駕駛執照（裁
    決書未載明種類）之處分，於裁決書中僅記載舉發違反法條
    為交通管理處罰條例第35條第1 項第1 款之規定，並未具體
    指明裁處吊扣異議人職業大貨車駕駛執照之依據，此亦有上
    開裁決書在卷可按。然揆諸前揭說明，異議人駕駛職業小客
    車酒精濃度超過規定標準（0.55以上），縱屬違反道路交通
    管理處罰條例第35條第1 項第1 款之規定，依法即僅能吊扣
    其職業小客車駕駛執照12個月，並無得以吊扣其持有他級駕
    駛執照之依據。是而，原處分機關以異議人有上開違規行為
    ，逕行裁處吊扣異議人之職業大貨車駕駛執照，已難謂係適
    法之處分。
  (三)按已領汽、機車駕駛執照之駕駛人，其駕車有違反道路交通
    管理處罰條例第35條之行為者，當依該條例規定，處以罰鍰
    及吊扣（銷）駕駛執照之處分，固有交通部95年5 月8 日交
    路字第0950030639號函、94年9 月15日交路字第0940051433
    號函、89年8 月30日交路89字第008861號函揭示此旨。惟按
    法官依據法律獨立審判，為憲法第80條所明定，且依司法院
    大法官會議釋字第137 號、216 號解釋意旨，各機關依其職
    掌就有關法規為釋示之行政命令，法官於審判案件時，固可
    予以引用，但仍得依據法律，表示適當之不同見解，並不受
    其拘束。原處分機關所引上開交通部函釋，固認為領有駕駛
    執照之駕駛人，於無照駕駛不同級之車輛違反道路交通管理
    處罰條例第35條，應處以罰鍰及吊扣駕駛執照時，仍可吊扣
    其所持有之其他駕駛執照云云。惟此與本院認定之法律意見
    不同，是上開函釋意見為本院所不採，併予敘明。
  (四)再者，行政行為，採取之方法所造成之損害不得與欲達成目
    的之利益顯失均衡，行政程序法第7 條第3 款定有明文及行
    政罰法第18條規定意旨可資參照，故受處分人若無職業小客
    車之駕駛執照可供吊扣時，吊扣其職業大貨車駕駛執照以代
    之，雖可達成限制受處分人繼續駕駛職業小客車行駛之目的
    ，惟亦同時造成限制受處分人繼續工作上所必須具備之職業
    大貨車駕駛執照之結果，其所造成之損害已與欲達成之目的
    顯失均衡，且亦已違反比例原則。況依前開所述修正後即本
    件行為時之道路交通管理處罰條例第68條規定，既已將「吊
    扣各級車類」之規定予以刪除，原處分機關自不能復逕行處
    分吊扣受處分人其他車種之駕駛執照。申言之，原處分機關
    以受處分人駕駛職業小客車有上開違規行為，因受處分人並
    無職業小客車駕駛執照，即逕行吊扣其職業大貨車駕駛執照
    ，顯已逾越修正後道路交通管理處罰條例第68條之規範意涵
    及範圍。
四、綜上，原處分機關未考量道路交通管理處罰條例第68條規定
    業已修正，竟仍以異議人駕駛職業小客車酒精濃度超過規定
    標準為由，吊扣異議人之職業大貨車駕駛執照，即有違誤。
    是本件異議為有理由，原處分關於裁處吊扣異議人駕駛執照
    部分，應由本院予以撤銷。
五、另原處分機關以異議人即受處分人甲○○有上開違規事實，
    係違反道路交通管理處罰條例第35條第1 項第1 款之規定及
    漏繕之第24條第1 項第2 款規定，而裁處罰鍰49,500元、施
    以道路安全講習。惟經異議人到庭表示其並未就上開部分之
    裁決處分聲明異議（見本院卷第12頁），從而，此部分自應
    退由原處分機關另行依法處理，附此指明。
六、依道路交通案件處理辦法第20條前段，裁定如主文。
中    華    民    國    98    年    7     月    31    日
                      交通法庭  法  官  葉文博
以上正本證明與原本無異。
如不服本裁定應於送達後5 日內向本院提出抗告狀。
中    華    民    國    98    年    7     月    31    日
                                書記官  李柏親


司法院資訊處製作；財團法人民間司法改革基金會備份。
